【裁判字號】    91,交聲,1298
【裁判日期】    920321
【裁判案由】    違反道路交通管理處罰條例聲明異議
【裁判全文】
臺灣士林地方法院交通事件裁定                  九十一年度交聲字第一二九八號
    原處分機關  臺北巿交通事件裁決所
    受 處分 人  乙○○
右列受處分人因違反道路交通管理處罰條例案件，對於臺北市交通事件裁決所九十一
年十一月二十七日所為之處分 (原處分案號：北市裁三字第裁二二─ＡＢＸ４４３８
６７號)，聲明異議，本院裁定如左：
    主  文
異議駁回。
    理  由
一、按道路交通管理處罰條例第三十五條第三項規定：汽車駕駛人拒絕酒精濃度測試
    之檢定者，處新台幣（下同）六萬元罰鍰。
二、本件異議人乙○○於民國九十一年九月十日凌晨四時十分，酒後駕駛車牌號碼Ｂ
    ＩＤ─４１５號重機車，行經台北市○○○路○段處，因其後載廖明輝及宋峙葉
    共三人，宋峙葉又沒載安全帽，經巡邏警車發現跟隨至同段六二五巷攔車要求受
    檢，詎該車駕駛即異議人拒絕酒測，因異議人不願配合酒精測試，嗣經費時十五
    分鐘，仍拒絕接受酒測，執勤員警始逕行舉發等情，業據舉發機關內政部警政署
    國道公路警察局第一警察隊函敘甚明，復有舉發違反道路交通管理事件通知單影
    本附卷可稽，另異議人對其拒絕酒測並未否認，但是異議人辯稱：伊當時未騎車
    ，是廖明輝的哥哥宋峙葉打電話通知廖來騎機車來載我們，當時是跟宋峙葉在汐
    止一起喝酒等語。另證人廖明輝雖於調查時雖證稱：他說喝酒醉沒有錢，我就騎
    乙○○的機車，車號我不知道，我就過去汐止市○○路巷子裡的一間ＰＵＢ載他
    們，他們就跟我一起出來，我就載他們二人。我騎到忠孝東路七段萊爾富超商那
    邊，我看到警員在那邊簽到，我以為警察會追我，我就騎到隔壁巷子裡，我跟我
    哥就下車，乙○○說他喝酒醉，他不下車，我就跟我哥下車，沒一分鐘二位警察
    就來了，看到陳還坐在機車上，就說機車是陳騎的，當時我跟我哥已經下車，站
    在機車後面，我有跟警察講機車是我騎的，但陳還坐在機車上，警察不相信等語
    。
    然查：
  (一)依卷附台灣大哥大股份有限公司及中華電信股份有限公司函復宋峙葉當日與其弟
    廖明輝二人於九十一年九月十日行動電話之通聯紀錄來看，其所用之00000
    00000號行動電話，並無撥打給廖明輝0000000000的紀錄，反而
    只有廖明輝於一點五十四分撥打給宋峙葉的紀錄，當時宋是在汐止市○○路附近
    ，而廖則是在內湖康樂街附近；之後從當日凌晨三點二八分許至三點三十八分許
    ，廖明輝則在汐止中興路與仁愛間之間移動；其後到了凌晨四點十七分左右才又
    打了四通行動電話給宋峙葉。而廖明輝證稱宋打電話給他的時候，他在南港區○
    ○○路○段家中。因此，可證宋並未打電話給廖，而廖當時也不是在家中。
  (二)證人即承辦警員甲○○於本院調查時證稱：當天跟同事劉弘琪擔任巡邏勤務在研
    究院五信簽巡邏箱，我跟我同事看到乙○○他們三貼坐在機車上，宋峙葉沒戴安
    全帽坐最後面，廖明輝坐中間，乙○○坐前面駕駛，我就跟劉騎機車追過去，我
    看到他們剛下車，宋及廖二人先下車，陳還坐在機車上，我就去問他們三人，為
    何沒有戴安全帽還三貼，宋就一直跟我說對不起，我就跟宋講你騎機車還喝酒，
    宋就很不高還對我們罵三字經。當初我在五信簽巡邏箱時，他們從我前面經過，
    我馬上就騎機車追過去，因為我之前就認識乙○○，陳因為有事被帶到派出所過
    ，因為當天陳是戴半罩式的安全帽，所以我認得陳，且他們騎機車從我身邊經過
    有講話很大聲，且那邊的燈光滿亮的。廖明輝一直說是他騎的，但我有跟他們講
    你們剛才從那裡經過，是誰騎的我看的很清楚，我都知道等語。是異議人所辯要
    屬卸責之詞，尚難採信。
  (三)按交通警員掣單舉發違反道路交通管理處罰條例所列之違規事實，本質上為行政
    處分，係公務員基於職務上權力，依法就特定之具體事件所為具公法上效果之單
    方行政行為，基於公務員為公法上行為具有公信力之原則，該行政處分當可被推
    定為真正，其據以依法處分之事實認定亦為正確無誤，本此公信原則，乃立法者
    賦予行政機關制定違反道路交通事件統一裁罰標準及處理細則，使執勤警員得當
    機處分（如該細則第二十三條）以維護交通秩序、安全之行政目的，反之，若謂
    公務員一切行政行為均需預留證據以證其實，則國家行政勢必窒礙難行，據此，
    刑事訴訟法就犯罪證據有關之規定中，與屬行政秩序罰之交通違規裁罰本旨不合
    之部分，自不在準用之列。本件異議人既未就執勤員警之舉發有誤提出確實證據
    以供調查，亦無任何證據足資證明有捏造事實違法取締之情事，則執勤警員本其
    維護交通秩序、安全職責所為之舉發，自應受到合法、正確之推定，且衡諸現場
    查獲之警員與異議人並無仇隙，當無設詞攀誣之理，是異議人於上開時、地酒後
    拒絕酒精濃度測試之檢定等事實，堪以認定。原裁決機關援引首開規定，裁處罰
    鍰六萬元，核無不合，異議人猶執前詞否認違規，其異議為無理由，應予駁回。
據上論斷，應依道路交通案件處理辦法第十九條，裁定如主文。
中      華      民      國      九十二      年    三    月    二十一    日
                                        臺灣士林地方法院交通法庭
                                            法  官  李  建  忠
右正本證明與原本無異。
如不服本裁定應於送達後五日內向本院提出抗告狀。
                                            書記官  曾  韻  蒔
中      華      民      國      九十二      年    三    月    二十四    日


司法院資訊處製作；財團法人民間司法改革基金會備份。
